臺灣雲林地方法院刑事判決　　　　　　　　94年度訴字第37號
公　訴　人　臺灣雲林地方法院檢察署檢察官
被　　　告　丙○○　男　26歲.
上列被告因違反洗錢防制法等案件，經檢察官聲請簡易判決處刑
（93年度核退偵字第238 號），本院虎尾簡易庭認不宜適用簡易
判決處刑，移送本院（原案號：93年度虎簡字第287 號），本院
判決如下：
    主  文
丙○○幫助意圖為自己不法之所有，以詐術使人將本人之物交付
，處有期徒刑月，如易科罰金，以佰元折算壹日。
    事  實
一、丙○○明知購買帳戶者，可能將該帳號用以詐騙，竟仍基於
    幫助詐欺之犯意，於民國93年3 、4 月間，在雲林縣崙背郵
    局，將崙背郵局帳號0000000000000 號及臺灣中小企業銀行
    虎尾分行帳號00000000000 號之存摺及提款卡，以新臺幣（
    下同）5,000 元之代價，售予年籍不詳之「李元富」。「李
    元富」取得上述存摺及提款卡後，於93年4 月24日17時許，
    與不詳年籍、姓名之成年女子，基於意圖為自己不法所有之
    犯意聯絡，推由該成年女子撥打電話予甲○○，表示甲○○
    之健保局乳癌補助金，遭退回中央銀行，要求甲○○於93年
    4 月26日撥打電話號碼0000000000號查詢。甲○○信以為真
    ，陷於錯誤，依上開電話號碼查詢，並依指示持金融卡至郵
    局提款機輸入密碼00000000000000000(實為被告之郵局帳號
    )及 帳號99875 、99875 及40892(實為轉帳金額)， 分3 次
    將240,642 元轉入丙○○上開郵局帳戶。嗣甲○○察覺有異
    ，始知受騙。
二、案經雲林縣警察局西螺分局報請臺灣雲林地方法院檢察署檢
    察官偵查起訴。
    理  由
一、右揭事實，業據被告丙○○坦承不諱，核與被害人甲○○指
    訴情節相符，並有郵局開戶資料、最近交易詳情資料影本、
    臺灣中小企業銀行虎尾分行開戶及交易明細影本及甲○○存
    摺影本等件在卷可稽。本件事證明確，被告犯行，堪以認定
    。
二、被告基於幫助之犯意，而為構成要件以外之行為，為幫助犯
    ，核被告所為，係犯刑法第30條第1 項、第339 條第1 項詐
    欺取財罪之幫助犯，並依刑法第30條第2 項之規定，按正犯
    之刑減輕之。爰審酌被告為貪圖小利，任意將金融存摺、印
    章售予「李元富」使用，幫助詐欺取財，助長日熾財產犯罪
    氣焰，危害社會善良風氣，更影響金融秩序，及其犯罪之動
    機、目的、品性，暨犯後坦承犯行等一切情狀，量處如主文
    所示之刑，並諭知如易科罰金之折算標準。
三、公訴意旨另以：被告丙○○販賣上述帳戶，致實施詐欺之「
    李元富」得以使用該等帳戶作為隱匿詐欺所得、逃避追查，
    因而認被告另犯洗錢防制法第9 條第1 項之罪之幫助犯。按
    幫助他人犯罪者，為從犯，刑法第30條前段定有明文。則被
    幫助人之行為若不成立犯罪，自無幫助犯可言。又洗錢防制
    法第2 條明文：洗錢者，乃掩飾或隱匿自己重大犯罪所得財
    物或財產上利益，或掩飾、收受、搬運、寄藏、故買或牙保
    他人因重大犯罪所得財物或財產上利益。而所謂重大犯罪，
    同法第3 條則列舉該等犯罪型態清楚。再者，所謂因犯罪所
    得財物或財產上利益，同法第4 條第1 、2 、3 款則分別明
    文：「因犯罪直接取得之財物或財產上之利益」、「因犯罪
    取得之報酬」、「因前二款所列者變得之物或財產上利益，
    但第三人善意取得者，不在此限。」最高法院92年6 月6 日
    92年臺上字第2963號刑事判決亦認為：「洗錢防制法第二條
    規定之因重大犯罪所得財物或財產上利益，未必均為贓物，
    其中【屬於贓物性質】者，若有收受、搬運、寄藏、故買或
    牙保者，洗錢罪固為刑法贓物罪之特別法，惟【未具贓物性
    質】者，自無普通法或特別法關係可言」；所謂「未具贓物
    性質者」，該判決指出：「犯罪所得之物，並非均為贓物，
    必須因侵害財產權所得之物，且為被害人得以請求返回或回
    復其損害者，始足當之，若被害人對於被侵害之物，無返還
    請求權者，例如公務員收受之賄賂，不得視為贓物，又刑法
    第三百四十九條規定之贓物，以關於他人因財產犯罪所得之
    物為限，若係自己財產犯罪所得之物，縱有事後處分行為，
    不另成立贓物罪。」可見，該判決已將洗錢防制法第2 條所
    謂【犯罪所得財物】，認定係與贓物罪有同一內涵之【犯罪
    所得財物】，而僅於【是否侵害財產權之犯罪】、【被害人
    是否有返還請求權】、【是否係他人犯罪所得之物】各點上
    ，認定洗錢防制法所稱之犯罪所得之物，未必均為贓物。申
    言之，洗錢防制法第2 條所稱【犯罪所得之財物或財產上利
    益】，雖非當然係贓物，但必須是因重大犯罪而【已取得或
    置於實力支配下】之財物或財產上之利益始足當之；若因犯
    罪，惟尚未取得財物或財產上之利益，僅因或然之機率，於
    將來有取得之可能，則縱有掩飾隱匿實際取得財物者身分之
    行為，因於行為時既無洗錢防制法所稱之【犯罪所得財物或
    財產上利益】，自無從有【掩飾、隱匿、收受、搬運、寄藏
    、故買或牙保】犯罪所得財物或財產上利益可言，即無從合
    致於洗錢防制法第2 條規定洗錢之構成要件。經查：被告提
    供帳戶存摺等物件予「李元富」，再由不詳姓名年籍之成年
    年籍之成年人於使用上述帳戶時，並未生所謂【犯罪所得之
    財物或所得利益】，自無洗錢之行為。於被害人甲○○轉匯
    受騙款項至上述帳戶後，亦無證據顯示該等不詳姓名年籍之
    成年人對於詐騙所得之款項，另有掩飾、隱匿、收受、搬運
    、寄藏、故買或牙保之洗錢行為，即無從證明本案有犯洗錢
    防制法第9 條第1 項之正犯行為。此外，被告亦未於詐欺行
    為完成後，另有何為使自己或他人逃避追訴或處罰，進而更
    為掩飾或隱匿犯罪所得財物或財產上利益之犯意或行為，其
    單純提供帳戶之行為，尚不足以將前開詐欺所得，轉換成為
    合法來源之資金或財產，以切斷資金與當初犯罪行為之關聯
    性，而達隱匿犯罪行為之目的。從而，被告之行為，自不該
    當於洗錢防制法第9 條第1 項之罪之幫助犯。就此部分之事
    實，本應為無罪之諭知，惟檢察官認此部分事實與前開犯罪
    事實有裁判上一罪關係，爰不另為無罪之諭知。
刑事訴訟法第299 條第1 項前段，刑法第339 條第1 項、第30條
第2 項、第41條第1 項前段，罰金罰鍰提高標準條例第1 條前段
、第2條，判決如主文。
本案經檢察官乙○○到庭執行職務
中　　華　　民　　國　　94　　年　　2 　　月　　25　　日
                  刑事第二庭  法　官  柯　志　民
以上正本證明與原本無異。
如不服本判決，應於判決送達後十日內，向本院提出上訴狀。（
須附繕本）
                              書記官　魏　輝　碩
中　　華　　民　　國　　94　　年　　2 　　月　　25　　日
論罪之法條全文：
刑法第339條
意圖為自己或第三人不法之所有，以詐術使人將本人或第三人之
物交付者，處五年以下有期徒刑、拘役或科或併科一千元以下罰
金。
以前項方法得財產上不法之利益或使第三人得之者，亦同。
前二項之未遂犯罰之。
